最高法院刑事判決　　　　　　　九十六年度台非字第三二五號
上　訴　人　最高法院檢察署檢察總長
被　　　告　甲○○
　　　　　　乙○○
上列上訴人因被告等常業竊盜等罪案件，對於台灣高等法院台中
分院中華民國九十六年七月十一日第二審確定判決（九十六年度
上訴字第七八二號，起訴案號：台灣彰化地方法院檢察署九十五
年度偵字第九一九五號），認為部分違法，提起非常上訴，本院
判決如下：
    主  文
原判決關於甲○○、乙○○竊盜及恐嚇取財違背法令部分撤銷。
    理  由
非常上訴理由稱：「按判決適用法則不當者，為違背法令，刑事
訴訟法第三百七十八條定有明文。又依中央法規標準法第十四條
規定，法規特定有施行日期，或以命令特定施行日期者，自該特
定日起發生效力。另中華民國九十六年罪犯減刑條例雖於民國九
十六年六月十五日經立法院三讀通過，並於同年七月四日由總統
以華總一義字第０九六０００八三七六一號令公布之，惟該條例
第十六條既已明定「本條例自中華民國九十六年七月十六日施行
。」則應自該日（即九十六年七月十六日）起始發生效力。經查
本件原判決係於九十六年七月十一日宣判，顯在上開減刑條例施
行生效之前，自不得依該條例減刑。詎原判決竟對被告甲○○、
乙○○所犯其中共同竊盜，肆罪；共同恐嚇取財，肆罪，各依中
華民國九十六年罪犯減刑條例第二條第一項第三款規定，減其宣
告刑二分之一，致共同竊盜部分，宣告刑由有期徒刑貳月，減為
有期徒刑壹月；共同恐嚇取財部分，則由有期徒刑陸月，減為有
期徒刑月，俱於法不合，自有判決適用法則不當之違背法令。
案經確定，爰依刑事訴訟法第四百四十一條、第四百四十三條提
起非常上訴，以資糾正。」等語。
本院按判決不適用法則或適用不當者，為違背法令，刑事訴訟法
第三百七十八條定有明文。又依中央法規標準法第十四條規定，
法規特定有施行日期，或以命令特定施行日期者，自該特定日起
發生效力。查中華民國九十六年罪犯減刑條例雖於民國九十六年
六月十五日經立法院三讀通過，並於同年七月四日由總統以華總
一義字第０九六０００八三七六一號令公布之，然該條例第十六
條既已明訂「本條例自中華民國九十六年七月十六日施行」，故
應自該日即九十六年七月十六日起始發生效力。原判決係於九十
六年七月十一日宣判，撤銷第一審判決，改判論被告甲○○共同
以犯竊盜罪為常業，處有期徒刑貳年。又共同竊盜，肆罪，各處
有期徒刑貳月。又共同意圖為自己不法之所有，以恐嚇使人將本
人之物交付，肆罪，各處有期徒刑陸月；另論被告乙○○共同以
犯竊盜罪為常業，處有期徒刑壹年肆月。又共同竊盜，肆罪，各
處有期徒刑貳月。又共同意圖為自己不法之所有，以恐嚇使人將
本人之物交付，肆罪，各處有期徒刑陸月。然原判決宣判時，中
華民國九十六年罪犯減刑條例既尚未施行，自不發生效力，詎原
判決竟認中華民國九十六年罪犯減刑條例業經公布施行，並依該
條例第二條第一項第三款之規定減輕其刑二分之一，而將甲○○
之宣告刑中，共同竊盜，肆罪，均減為有期徒刑壹月。又共同意
圖為自己不法之所有，以恐嚇使人將本人之物交付，肆罪，均減
為有期徒刑參月。應執行有期徒刑壹年肆月；另乙○○之宣告刑
共同以犯竊盜罪為常業，減為有期徒刑捌月。又共同竊盜，肆罪
，均減為有期徒刑壹月。又共同意圖為自己不法之所有，以恐嚇
使人將本人之物交付，肆罪，均減為有期徒刑參月。應執行有期
徒刑拾壹月之諭知，顯有判決適用法則不當之違法。案經確定，
非常上訴意旨執以指摘，洵有理由。惟原確定判決尚非不利於被
告，應由本院將原判決關於甲○○、乙○○竊盜及恐嚇取財違背
法令部分予以撤銷，以資糾正。至乙○○被訴常業竊盜減刑部分
，未據提起非常上訴，本院自無從論列，附為敘明。
據上論結，應依刑事訴訟法第四百四十七條第一項第一款前段，
判決如主文。
中　　華　　民　　國　九十六　年　 十二 　月   十三   日
                      最高法院刑事第十二庭
                          審判長法官  洪　文　章
                                法官  王　居　財
                                法官  郭　毓　洲
                                法官  黃　梅　月
                                法官  邱　同　印
      本件正本證明與原本無異
                                      書  記  官
中　　華　　民　　國　九十六　年　 十二　 月   十九   日
                                                 H
